臺灣高等法院高雄分院刑事判決　　　　96年度上訴字第1049號
上　訴　人
即　被　告　甲○○
　　　　　　　　　　(另案羈押於臺灣高雄看守所)
上列上訴人因違反毒品危害防制條例案件，不服臺灣高雄地方法
院96年度訴字第1117號中華民國96年4 月4 日第一審判決（起訴
案號：臺灣高雄地方法院檢察署96年度毒偵字第371 、1138號，
併案案號：同署96年度毒偵字第2343號），提起上訴，本院依簡
式審判程序判決如下：判決如下：
    主  文
原判決撤銷。
甲○○施用第一級毒品，累犯，處有期徒刑壹年。扣案之海洛因
壹包（含包裝袋，驗後淨重零點零零壹公克），沒收銷燬之。又
施用第二級毒品，累犯，處有期徒刑拾月。應執行有期徒刑壹年
捌月。扣案之海洛因壹包（含包裝袋，驗後淨重零點零零壹公克
），沒收銷燬之。
    事  實
一、甲○○前於民國94年間，因施用毒品之毒品危害防制條例等
    案件，經法院分別判處有期徒刑8 月、6 月，並定其應執行
    之刑為有期徒刑1 年確定，嗣於95年6 月12日執行完畢；復
    於92年間因施用毒品案件，經法院裁定送觀察、勒戒後，於
    92年7 月15日因無繼續施用傾向執行完畢釋放，竟於上開觀
    察勒戒執行完畢釋放後5 年內，復基於施用第一級毒品海洛
    因之犯意，自95年8 月11日起至96年3 月13日止，在高雄市
    ○○路、十全路口之跳蚤市場、高雄市鎮136 號
    住處等地，以將海洛因摻入香菸中吸食之方式，反覆施用第
    一級毒品海洛因多次，平均每日施用3 或4 次；另基於施用
    第二級毒品甲基安非他命之犯意，自95年8 月11日起至96年
    3 月13日止日，在其前開住處等地，以將第二級毒品甲基安
    非他命放置在玻璃吸食器內點火燒烤吸食煙氣之方式，反覆
    施用第二級毒品甲基安非他命多次，平均每日施用2 或3 次
    。嗣於95年11月5 日晚間6 時15分許，在高雄市三民區○○
    ○街238 號前為警查獲，當場扣得第一級毒品海洛因1 包（
    含包裝袋，驗前淨重0.013 公克，驗後淨重0.001 公克）並
    採尿送驗而查獲上情；又於95年12月4 日下午3 時30分許、
    96年2 月1 日下午2 時50分許、96年2 月21日下午3 時30分
    、96年3 月14日經警採尿送驗而查獲。
二、案經高雄市政府警察局旗三民第二分局、新興分局分別報請
    臺灣高雄地方法院檢察署檢察官偵查起訴暨聲請併案審理。
    理  由
一、上揭犯罪事實，迭據被告甲○○於警偵詢及本院審理時坦承
    ，且其於95年11月5 日、96年2 月1 日、96年2 月21日、96
    年3 月14日經警採集之尿液，經送檢驗結果，均呈甲基安非
    他命及嗎啡（海洛因於人體內之代謝物）陽性反應，而其中
    95年12月4 日所採之尿液，經送檢驗結果，呈甲基安非他命
    陽性反應，有高雄市立凱旋醫院95年11月23日A00000000 號
    、95年12月16日A00000000 號、96年2 月12日A00000000 號
    、96年3 月5 日A00000000 號、95年3 月20日A00000000 號
    濫用藥物尿液檢驗報告5 份在卷可稽。再被告於95年11月5
    日經警查扣之海洛因1 包，經檢驗結果，含海洛因成分（含
    包裝袋，驗前淨重0.013 公克，驗後淨重0.001 公克），亦
    有高雄市立凱旋醫院96年1 月15日高市凱醫驗字第3217號濫
    用藥物成品鑑驗鑑定書1 份在卷可稽，足認被告之自白確與
    事實相符。再被告於92年間因施用毒品案件，經法院裁定觀
    察、勒戒，於92年7 月15日因無繼續施用毒品傾向執行完畢
    出所之事實，則有臺灣高等法院被告全國前案紀錄表在卷可
    參，是被告確係於觀察勒戒執行完畢釋放後，5 年內又有本
    件施用第一級毒品海洛因及第二級毒品甲基安非他命之犯行
    ，已然明灼。本件事證明確，被告施用第一級毒品及第二級
    毒品犯行，均堪認定。
二、查海洛因及甲基安非他命分別係毒品危害防制條例第2 條第
    2 項所稱之第一級及第二級毒品，不得非法持有及施用。核
    被告所為，係犯毒品危害防制條例第10條第1 項之施用第一
    級毒品罪及同條第2 項之施用第二級毒品罪。被告持有第一
    級毒品海洛因及第二級毒品甲基安非他命之低度行為，已為
    施用之高度行為所吸收，不另論罪。次按刑事法若干犯罪行
    為態樣，本質上原具有反覆、延續實行之特徵，立法時既予
    特別歸類，定為犯罪構成要件之行為要素，則行為人基於概
    括之犯意，在密切接近之一定時、地持續實行之複次行為，
    倘依社會通念，於客觀上認為符合一個反覆、延續性之行為
    觀念者，於刑法評價上，即應僅成立一罪（最高法院95年度
    臺上字第1079號判決參照）。而毒品危害防制條例所稱之毒
    品，指具有成癮性、濫用性及對社會危害性之麻醉藥品與其
    製品及影響精神物質與其製品，此觀該條例第2 條第1 項規
    定甚明，足見立法者在毒品危害防制條例立法時即對於施用
    毒品行為，其因毒品本質上之成癮性，而行為人施用後易有
    反覆、延續施用之特徵有所認知；參以施用毒品者於一定時
    、地持續實行之數次施用毒品行為，亦屬施用毒品者行為模
    式之常態，揆諸上開說明，即符合立法者已將本質上具有反
    覆、延續實行之特徵予特別歸類而定為犯罪構成要件之行為
    要素，且依社會通念於客觀上認為符合一個反覆、延續性之
    行為觀念者即應僅成立「集合犯」等概念特徵。準此，被告
    上開多次施用第一級毒品海洛因及第二級毒品甲基安非他命
    犯行，性質上應係屬集合犯，法律上擬制為一罪，即學理上
    所稱之實質上一罪。被告所犯上開2 罪間，犯意各別，罪名
    互殊，應分論併罰。被告自95年8 月11日起至95年11月4 日
    止、自95年11月6 日起至96年3 月13日止施用第一級毒品海
    洛因犯行，及被告自95年8 月11日起至95年11月4 日止、自
    95年11月6 日起至95年12月3 日止，自95年12月5 日起至96
    年3 月13日止施用第二級毒品甲基安非他命犯行，雖未經公
    訴人起訴，惟該部分與公訴人起訴部分有集合犯之實質上一
    罪關係，本院自得併予審理。查被告前於94年間，因施用毒
    品之毒品危害防制條例等案件，經法院分別判處有期徒刑8
    月、6 月，並定其應執行有期徒刑1 年確定，嗣於95年6 月
    12日執行完畢等情，有臺灣高等法院被告前案紀錄表可憑，
    被告於有期徒刑執行完畢後，5 年內故意再犯本件有期徒刑
    以之前開2 罪，均為累犯，各應依刑法第47條1 項規定加重
    其刑。
三、被告犯罪事證明確，原審法院予以論罪科刑，固非無據。惟
    查：(一)被告自95年8 月11日起至95年11月4 日止、自95年11
    月6 日起至96年3 月13日止多次施用第一級毒品海洛因犯行
    ，及被告自95年8 月11日起至95年11月4 日止、自95年11月
    6 日起至95年12月3 日止、自96年2 月22日起至96年3 月13
    日止多次施用第二級毒品甲基安非他命犯行，與公訴人起訴
    部分有集合犯之實質上一罪關係，原判決未併予裁判，尚有
    未洽。(二)被告多次施用第二級毒品甲基安非他命犯行，屬集
    合犯，應僅成立一罪，業如前述，原判決認為被告應成立施
    用第二級毒品罪二罪，自有未當。(三)本院所認定被告施用第
    一級毒品及第二級毒品之次數，較原判決所認定者為多，則
    原判決就被告所犯施用第一級毒品罪部分量處有期徒刑8 月
    ，就被告所犯施用第二級毒品罪部分各量處有期徒刑7 月、
    4 月，量刑顯然過輕。被告上訴意旨以原判決未就事實欄所
    示全部犯行依集合犯論處而指摘原判決不當，為有理由，且
    原判決另有前開可議之處，自應由本院撤銷改判。爰審酌被
    告曾有施用毒品之前科，雖經觀察勒戒程序，仍未能斷戒施
    用毒品惡習，足見其悔改之意志不堅，本應從重量刑，惟念
    其施用毒品行為僅殘害己身，並未對他人造成具體之危害，
    犯後坦承犯行，態度尚佳等一切情狀，分別量處如主文第2
    項所示之刑，並定其應執行之刑，以示儆懲。扣案之海洛因
    1 包（含包裝袋，驗後淨重0.001 公克），其海洛因成分與
    所附包裝袋已難以分析剝離，應整體視為違禁物，併依毒品
    危害防制條例第18條第1 項前段規定宣告沒收銷燬之；至送
    鑑耗損之海洛因，既已滅失，自無庸再予宣告沒收銷燬之必
    要。
據上論結，應依刑事訴訟法第273 條之1 第1 項、第369 條第1
項前段、第364 條、第299 條第1 項前段，毒品危害防制條例第
10條第1 項、第2 項、第18條第1 項前段，刑法第11條、第47條
第1項、第51條第5 款，判決如主文。
本案經檢察官方娜蓉到庭執行職務。
中　　華　　民　　國　　96　　年　　6 　　月　　15　　日
                  刑事第九庭    審判長法  官  翁慶珍
                                      法  官  陳  箐
                                      法  官  范惠瑩
以上正本證明與原本無異。
施用第二級毒品部分不得上訴。
施用第一級毒品部分如不服本判決應於收受本判決後10日內向本
院提出上訴書狀，其未敘述上訴理由者，並得於提起上訴後10日
內向本院補提理由書狀（均須按他造當事人之人數附繕本）「切
勿逕送上級法院」。
中　　華　　民　　國　　96　　年　　6 　　月　　15　　日
                                      書記官  吳華榮
附錄本件判決論罪科刑法條：
毒品危害防制條例第10條
施用第1級毒品者，處6月以上5年以下有期徒刑。
施用第2級毒品者，處3年以下有期徒刑。
